最高法院刑事判決　　　　　　　九十四年度台上字第二三九號
　　上　訴　人　乙○○
　　　　　　　　　　　　號之10（另案在台灣花蓮監獄執行）
　　選任辯護人　林武順律師
　　上　訴　人　甲○○
上列上訴人等因違反毒品危害防制條例等罪案件，不服台灣高等
法院花蓮分院中華民國九十三年十一月四日第二審判決（九十三
年度上訴字第一三一號，起訴案號：台灣台東地方法院檢察署九
十二年度偵字第一四九五、一五一二號），提起上訴，本院判決
如下：
    主  文
原判決撤銷，發回台灣高等法院花蓮分院。
    理  由
本件原判決認定：上訴人乙○○、甲○○共同基於販賣第一級毒
品海洛因之犯意聯絡，自民國九十一年十一月五日起，至九十二
年六月三日，向徐清義購入第一級毒品海洛因，購入之次數、時
間、地點、數量及價金詳如原判決附表所示，由甲○○負責轉賣
牟利。自九十二年四月初起至同年六月初止，由甲○○以000
0000000或0000000000號行動電話，與持用0
000000000號行動電話之賴宏忠（於偵查中冒稱為「張
銘杰」）連絡，再由賴宏忠至甲○○上開租屋處，以每次新臺幣
（下同）一千元一小包之代價，販賣海洛因予賴宏忠至少七次；
再於九十二年五月間，由甲○○以前揭行動電話，與持用000
0000000號行動電話之李慶和連絡，再由李慶和至同址，
以每次一千元一小包之代價，販賣海洛因予李慶和至少二次。甲
○○另於九十二年六月三日晚十時許，在其上開租屋處，轉讓第
一級毒品海洛因一小包予蔡義明。嗣於九十二年六月三日晚十時
三十五分許，正當乙○○、賴宏忠、李慶和至甲○○上開租屋處
，欲進行海洛因交易時，為警查獲，並在上址扣得第一級毒品海
洛因（含袋重二十二．五七公克，淨重一九．四九公克）、空夾
鍊袋一大包、帳冊一本、天平磅秤、電子磅秤各一台、現金九萬
四千元，於乙○○所駕駛之ＭＴ─一０七八號自小客車上扣得電
子磅秤一台等物（乙○○於上訴原審後，已就其轉讓毒品部分具
狀撤回上訴）等情；因而維持第一審論處乙○○共同連續販賣第
一級毒品累犯，處無期徒刑，褫奪公權終身部分之判決；甲○○
共同連續販賣第一級毒品，處有期徒刑十五年，又轉讓第一級毒
品，處有期徒刑一年四月，應執行有期徒刑十六年之判決，均駁
回上訴人等在第二審之上訴；固非無見。
惟查：(一)科刑之判決書，須將認定之犯罪事實詳記於事實欄，然
後於理由欄說明所憑之證據，以使事實與理由兩相一致，方為合
法。原判決於事實欄認定：「上訴人等共同基於販賣第一級毒品
海洛因營利之概括犯意聯絡，自九十一年十一月五日起，至九十
二年六月三日止，以由乙○○撥打徐清義之行動電話，聯絡交易
地點，並約定將購買毒品之價金匯入不知情之徐清義妻子游淑萍
於台中大里郵局所開立之存簿儲金第0000000─０三九八
五九─九號帳戶內之方式，購入第一級毒品海洛因，購買之次數
、時間、地點、數量及價金詳如附表，攜至花蓮縣花蓮市○○路
六一八號三樓甲○○租屋處，由甲○○負責轉賣牟利」；然原判
決並無關於上訴人等向徐清義販入海洛因次數、時間、地點、數
量及價金之附表，致此部分之事實尚欠明確，本院無從為適用法
律當否之判斷，自屬違誤。(二)本件依原判決認定之事實及卷內資
料，賴宏忠、李慶和均係直接向甲○○購買海洛因，原判決於理
由欄說明：「乙○○明知甲○○有販賣海洛因之事實，仍向徐清
義調貨並交付甲○○，足見乙○○就甲○○本件販賣海洛因之事
實，與甲○○有犯意聯絡及行為分擔」（原判決正本第七頁、第
八頁）；然乙○○若明知甲○○有販賣海洛因之事實而於向徐清
義販入後轉交甲○○，嗣甲○○再分別轉賣予賴宏忠、李慶和，
何以甲○○販賣海洛因予賴宏忠、李慶和之犯罪事實，乙○○係
共同正犯？原判決未說明其所憑之證據及認定之理由，有理由不
備之違法。又本件若係乙○○販賣海洛因予甲○○，再由甲○○
基於自己販賣之意思而轉賣，乙○○、甲○○是否應各負販賣毒
品罪責？尚待深入究明。(三)毒品危害防制條例第十八條前段規定
：查獲之第一、二級毒品，不問屬於犯人與否，均沒收銷燬之。
本件原判決認定甲○○轉讓海洛因一包予蔡義明，經警於蔡義明
身上查獲第一級毒品海洛因淨重０．五九公克（原判決正本第二
頁、第八頁、第九頁）；原判決就該查獲之海洛因（淨重０．五
九公克）未諭知沒收並銷燬，亦未於理由欄說明不予諭知沒收銷
燬之理由，有不適用法則之違誤。(四)原判決於事實欄認定「甲○
○販賣海洛因予賴宏忠至少七次，販賣予李慶和至少二次」；所
謂「至少七次」、「至少二次」，究為幾次？此與其犯罪罪數及
犯罪所得俱有關係，原判決未明確認定，自屬違誤。(五)依卷內資
料，本件查獲之空夾鏈袋一大包，上訴人等尚未供為犯罪所用，
是否為供本件犯罪預備之物？原判決未予究明，即認定係供本件
犯罪所用之物，尚嫌率斷。綜上，應認原判決有撤銷發回之原因
。原判決其他有裁判上一罪關係部分，基於審判上不可分原則，
應一併發回。
據上論結，應依刑事訴訟法第三百九十七條、第四百零一條，判
決如主文。
中　　華　　民　　國　九十四　年　　一　　月　 十四　 日
                      最高法院刑事第一庭
                          審判長法官  施　文　仁
                                法官  林　永　茂
                                法官  蕭　仰　歸
                                法官  賴　忠　星
                                法官  王　居　財
      本件正本證明與原本無異
                                      書  記  官
中　　華　　民　　國　九十四　年　　一　　月 　二十 　日
                                                      Ｔ
